【裁判字號】    98,審聲,129
【裁判日期】    980414
【裁判案由】    聲明異議
【裁判全文】
臺灣高雄地方法院民事裁定             98年度審聲字第129號
異  議  人  甲○○○
相  對  人  乙○○
            丙○○
上列當事人間返還擔保金事件，異議人對於本院民事庭司法事務
官中華民國98年2月10日所為裁定提出異議，茲裁定如下：
    主  文
原裁定廢棄。
本院民國九十七年度存字第六六四八號提存事件，異議人所提存
之擔保金新台幣伍拾壹萬參仟元准予返還。
    理  由
一、異議意旨略以：民事訴訟法第104 條第1 項第3 款所謂「訴
    訟終結」，在債權人撤回強制執行之聲請時，執行程序即為
    終結，至執行法院撤銷執行命令，係屬事後應為之事，與訴
    訟終結之概念無關，詎原裁定認鈞院民事執行處撤銷假扣押
    執行命令前，訴訟尚非終結，顯有違誤；又相對人乙○○之
    住居所已變更，非其原先之戶籍地，伊將催告行使權利之存
    證信函寄往乙○○之實際住居地，並經收受，自屬合法送達
    ，詎原裁定認該存證信函未經合法送達，亦係有誤。原裁定
    認事用法既有前揭違誤，爰提起異議，求為廢棄原裁定，並
    准伊將假扣押擔保金取回等語。
二、本件異議人前遵本院97年度裁全字第10380 號民事裁定，為
    擔保假扣押，提供新台幣（下同）513,000 元為擔保金，並
    以本院97年度存字第6648號提存事件提存後，聲請實施假扣
    押執行程序，經本院民事執行處以97年度司執全字第5824號
    執行在案。嗣異議人以其業於97年12月3 日具狀聲請撤回前
    揭假扣押執行程序及撤銷假扣押裁定，並於同年12月4 日以
    存證信函催告相對人於20日之期間內行使權利，未據相對人
    行使為由，依民事訴訟法第104 條第1 項第3 款規定，聲請
    返還上開擔保金。本院民事庭司法事務官因認本件情形不符
    上開條款「訴訟終結後」定期催告之要件，且催告存證信函
    未合法送達相對人乙○○，而駁回其聲請。
三、按訴訟終結後，供擔保人證明已定20日以上之期間，催告受
    擔保利益人行使權利而未行使，法院應依供擔保人之聲請，
    以裁定命返還其提存物，此為民事訴訟法第104 條第1 項第
    3 款所明定。又所謂訴訟終結，於假扣押之情形，如供擔保
    人未提起本案訴訟時，係指假扣押裁定及假扣押執行程序均
    不存在者而言。經查：
  (一)本件異議人於97年12月3 日具狀撤回前揭假扣押執行程序及
    撤銷假扣押裁定，有鈐印本院收文戳章之撤回狀及撤銷狀影
    本在卷可按，而前揭假扣押裁定業經本院以97年度裁全聲字
    第458 號民事裁定予以撤銷，亦經本院調取該裁定附卷可憑
    ；又強制執行係採當事人進行主義為原則，故債權人一旦以
    言詞或書狀撤回強制執行時，其執行程序即告終結，至執行
    法院於此後何一時點撤銷執行命令，對執行程序是否終結或
    終結時點之判斷並無影響。是本件假扣押執行程序及假扣押
    裁定既經撤回及撤銷，本件情形即屬合於「訴訟終結」之要
    件，且應以異議人97年12月3 日撤回假扣押執行程序時為終
    結時點。
  (二)其次，非對話而為意思表示者，其意思表示，以通知達到相
    對人時，發生效力，此為民法第95條第1 項所明定，又所謂
    達到，係指意思表示達到相對人之支配範圍，置於相對人隨
    時可了解其內容之客觀狀態而言（最高法院58年台上字第71
    5 號判例參照）。本件異議人於撤回假扣押執行程序及撤銷
    假扣押裁定後，於97年12月4 日以高雄地方法院郵局第3449
    號存證信函通知相對人兩人於20日內行使權利，並均向相對
    人丙○○之戶籍址即高雄市三民區○○○路375 號11樓送達
    ，經該址管理委員會委任之管理員於97年12月5 日代為收受
    後，由相對人乙○○即丙○○之母於同日領取該兩件存證信
    函，此有異議人提出之存證信函暨掛號郵件收件回執影本、
    戶籍謄本在卷可稽，並據該址所在之大順皇家大樓管理委員
    會函覆本院明確。基上，雖乙○○之戶籍非同設於上址（設
    於屏東縣高樹鄉○○村○○路7 之32號），惟以其與設籍於
    上址之丙○○係母女關係，且實際前往管理員處領取上開存
    證信函，足認該催告行使權利之存證信函已達到其支配範圍
    ，其得隨時了解該通知之內容，是以，該存證信函所為意思
    通知即已對乙○○發生效力，要無疑義。
四、綜合前述，本件假扣押執行程序及假扣押裁定業經撤回、撤
    銷，而合於「訴訟終結」之要件，且異議人於訴訟終結後，
    對相對人乙○○所為限期行使權利之催告，亦已達到其支配
    範圍，使其得隨時了解其內容，而生通知之效力。從而，異
    議人以民事訴訟法第104 條第1 項第3 款之事由聲請返還本
    件擔保金，洵屬有據，應予准許。原裁定誤以本院民事執行
    處撤銷執行命令之時點論認異議人於訴訟尚未終結前即為行
    使權利之催告，及以上開存證信函未向相對人乙○○之戶籍
    地送達而論認該通知未發生效力，均有未洽，異議人指摘原
    裁定有前揭違誤，為有理由，爰由本院將原裁定廢棄，並更
    為諭知如主文第二項所示。
五、據上論結，本件異議為有理由，依民事訴訟法第240 條之4
    第3項 前段，裁定如主文。
中    華    民    國    98    年    4     月    14    日
                    民事第二庭  法  官  甯  馨
正本係照原本作成。
如不服本裁定應於送達10日內向本院提出抗告狀，並繳納裁判費
新台幣1,000元。
中    華    民    國    98    年    4     月    14    日
                                書記官  蔡靜雯


司法院資訊處製作；財團法人民間司法改革基金會備份。
